【裁判字號】    98,交訴,91
【裁判日期】    990401
【裁判案由】    業務過失致死
【裁判全文】
臺灣屏東地方法院刑事判決              98年度交訴字第91號
公  訴  人  臺灣屏東地方法院檢察署檢察官
被      告  甲○○
上列被告因業務過失致死案件，經檢察官提起公訴（98年度偵字
第4744號），茲因被告就被訴事實為有罪之陳述，經告知簡式審
判程序意旨，並聽取公訴人及被告之意見後，本院合議庭裁定由
受命法官獨任依簡式審判程序審理，判決如下：
    主    文
甲○○犯業務過失致人於死罪，處拘役伍拾日，如易科罰金，以
新台幣壹仟元折算壹日。緩刑貳年。
    事    實
一、甲○○平日以駕駛車號TP－8970號自用小貨車載運水果買賣
    為業，為從事駕駛業務之人。其於民國97年 5月13日19時許
    ，駕駛前開自用小貨車，至屏東縣枋山鄉○○村○○路83號
    省道台一線南向 445公里處之鐵皮屋與陳明賢、林聖倫等人
    洽談買賣水果事宜。其原應注意停車時應依車輛順行方向緊
    靠道路右側，且應注意停於路邊之車輛，遇在夜間無燈光設
    備或照明不清之道路，應顯示停車燈光或反光標識，而依當
    時情形，又無不能注意之情事，竟疏未注意，以斜停方式將
    前開自用小貨車停放於前開鐵皮屋前空地，惟未順向緊靠道
    路右側，致左後車尾突出於慢車道上，且未顯示停車燈光或
    反光標誌，即逕行將該車輛停放於該處。迄於同日19時20分
    許，有葉榮郎（已經檢察官為職權不起訴處分）騎乘車號K7
    9 －318 號重型機車，搭載其妻葉黃美余，沿省道台一線由
    北往南方向行駛，亦應注意車前狀況，隨時採取必要之安全
    措施，而依當時情形，又無不能注意之情事，竟疏未注意即
    貿然行經上開路段，由於雙方上開疏失，致葉榮郎騎乘之機
    車右側後照鏡及手把處，不慎追撞甲○○停放之自用小貨車
    左後方貨架及車尾燈處，致葉榮郎人車倒地而受有頭部損傷
    、顱內出血、腦震盪並有中等時間之意識喪失等傷害，葉黃
    美余則受有頭部外傷併顱骨骨折、多數擦傷等傷害，經送醫
    急救後，仍因頭部外傷併顱骨骨折傷重不治死亡。
二、案經臺灣屏東地方法院檢察署檢察官相驗後自動檢舉及葉榮
    郎告訴而偵查起訴。
    理    由
一、本件被告所犯係死刑、無期徒刑、最輕本刑為3 年以上有期
    徒刑以外之罪，其於本院準備程序中就前揭被訴事實為有罪
    之陳述，經受命法官告知簡式審判程序之旨，並聽取其與公
    訴人之意見後，本院認無不得或不宜改依簡式審判程序進行
    之處，爰依刑事訴訟法第273 條之1 第1 項、第284 條之1
    ，本院合議庭裁定由受命法官獨任依簡式審判程序審理；又
    簡式審判程序之證據調查，依刑事訴訟法第273 條之2 規定
    ，不受同法第159 條第1 項審判外陳述排除之限制，再被告
    對於卷內之各項證據，亦不爭執證據能力，故卷內所列之各
    項證據，自得作為證據，合先敘明。
二、前揭事實，業據被告甲○○於本院審理時自白不諱，核與證
    人林聖倫、陳明賢證述被告停車地點相符，而告訴人葉榮郎
    機車右後視鏡採得外來藍色擦附物質，與被告自用小貨車左
    後鐵桿採得之油漆碎片比對結果相符，有內政部警政署刑事
    警察局之鑑定書1 份附卷可證，復有道路交通事故現場圖1
    紙、道路交通事故調查報告(一)、(二)表、現場暨車損照片104
    幀在卷可稽。又告訴人葉榮郎因本件車禍受有傷害，有長庚
    醫院診斷證明書1 份在卷。另被害人葉黃美余係因本件事故
    致顱骨骨折死亡，亦經臺灣屏東地方法院檢察署檢察官督同
    法醫師相驗屍體，製作勘驗筆錄、相驗屍體證明書、驗斷書
    在卷，復有相驗照片附卷可憑，均堪信為真。
三、按汽車停車時應依車輛順行方向緊靠道路右側，且應注意停
    於路邊之車輛，遇在夜間無燈光設備或照明不清之道路，應
    顯示停車燈光或反光標識，道路交通安全規則第112 條第1
    項第13款及第2 項定有明文。被告領有汽車駕照，自應注意
    上開規定，而依當時情形，又無不能注意之情事，竟疏未注
    意，以斜停方式將前開自用小貨車停放於前開鐵皮屋前空地
    ，惟未順向緊靠道路右側，致左後車尾突出於慢車道上，且
    未顯示停車燈光或反光標誌，即逕行將該車輛停放於該處，
    肇致本件車禍，自應負過失責任，而被告之過失行為與告訴
    人葉榮郎之受傷及被害人葉黃美余之死亡間，均有相當因果
    關係，自應負過失罪責。綜上，被告自白核與事實相符，應
    堪信採。事證明確，被告犯行應可認定。
三、核被告甲○○所為，係犯刑法第276 條第2 項之業務過失致
    死罪及同法第284 條第2 項前段之業務過失傷害罪。被告一
    過失行為而侵害告訴人葉榮郎之身體法益及被害人葉黃美余
    之生命法益，係一行為而犯業務過失傷害罪及業務過失致死
    罪之想像競合，應依刑法第55條前段規定，應從一重之業務
    過失致死罪處斷。審酌被告因一時停車之疏忽致人死亡及受
    傷，造成告訴人身體及被害人葉黃美余家屬精神上之痛苦，
    惟念其過失程度輕微，且事後坦認犯行，態度良好，並已與
    被害人家屬達成民事調解，有合解書及收據各1 紙附卷足憑
    等一切情狀，量處如主文所示之刑並定其易科罰金之折算標
    準。又被告未曾因故意犯罪受有期徒刑以上刑之宣告，有臺
    灣高等法院被告前案紀錄表附卷可稽，其因一時過失致罹刑
    法，經此偵審程序並有期徒刑之宣告，當知所警惕，而無再
    犯之虞，本院因認對被告所宣告之刑，以暫不執行為適當，
    爰予宣告緩刑2 年，用啟自新。
據上論斷，應依刑事訴訟法第273 條之1 第1 項、第299 條第1
項前段，刑法第55條、第276 條第2 項、第284 條第2 項前段、
第41條第1 項前段、第74條第1 項第1 款，刑法施行法第1 條之
1 ，判決如主文。
本案經檢察官李秀玲到庭執行職務。
中    華    民    國    99    年    4    月    1      日
                      交通法庭  法  官  簡光昌
以上正本證明與原本無異。
如不服本判決應於收受判決後10日內向本院提出上訴書狀，並應
敘述具體理由；其未敘述上訴理由者，應於上訴期間屆滿後20日
內向本院補提理由書（均須按他造當事人之人數附繕本）「切勿
逕送上級法院」。
中    華    民    國    99    年    4    月    1      日
                                書記官   黃佳惠
附錄法條:
中華民國刑法第276條
（過失致死罪）
因過失致人於死者，處2 年以下有期徒刑、拘役或2 千元以下罰
金。
從事業務之人，因業務上之過失犯前項之罪者，處5 年以下
有期徒刑或拘役，得併科3 千元以下罰金。

司法院資訊處製作；財團法人民間司法改革基金會備份。
